臺灣臺北地方法院刑事判決　　九十四年度交簡上字第六十號
　　上　訴　人　臺灣臺北地方法院檢察署檢察官
　　被　　　告　甲○○
上列上訴人因被告公共危險案件，不服本院新店簡易庭九十四年
度店交簡字第一四三號，民國九十四年五月九日第一審刑事簡易
判決（聲請簡易判決處刑案號：九十四年度偵字第五七三一號）
，提起上訴，本院管轄第二審之合議庭判決如下：
    主  文
上訴駁回。
    事  實
一、甲○○於民國九十四年三月十五日晚上飲酒後，已達不能安
    全駕駛動力交通工具之程度，竟仍駕駛車牌號碼四四七五－
    GX號自用小客車行駛，而於同日下午十時二十九分許，行經
    國道三號公路北向二十六公里處時，為警攔查並實施酒精濃
    度檢測而測得其呼氣酒精濃度高達為每公升○‧六三毫克，
    始悉上情。
二、案經內政部警政署國道公路警察局移送臺灣臺北地方法院檢
    察署檢察官聲請簡易判決處刑。
    理  由
一、上揭關於被告甲○○飲用酒類駕駛前開自用小客車，經警攔
    檢酒測，測得其呼氣所含酒精值高達每公升○‧六三毫克之
    事實，業據被告迭於警詢、偵訊及本院審理時均供承不諱（
    見偵查卷第五至七、二十、二一頁、本院卷第十六、十七頁
    ），且經警檢測被告酒精濃度測試結果，其呼氣酒精值高達
    每公升○‧六三毫克，亦有酒精濃度檢測表正本一紙、內政
    部警政署國道公路警察局舉發違反道路交通管理事件通知單
    影本二紙附卷可證（見偵卷第十二頁），再參酌依違規當時
    對被告實施酒精測試之國道第九警察隊木柵分隊警員簡志芳
    、賴恆助依職權所填製刑法第一百八十五條之三案件測試觀
    察紀錄表、汽車駕駛人酒後生理協調平衡檢測紀錄表內容以
    觀，被告駕駛之過程，因超速顯然無法正常駕駛，又查獲、
    測試或詢問之過程中，被告亦有注意力無法集中、無法用筆
    連續在兩個同心圓之間的零點五公分環狀帶內畫另一個圓之
    情事（見偵查卷第八、十頁）。
二、按刑法第一百八十五條之三規定服用酒類致不能安全駕駛動
    力交通工具，係抽象危險犯，並不以發生具體危險為必要，
    至所謂酒醉狀態，只需一般評價程度達於對車輛駕駛行為失
    其必要之注意力或判斷力之虞即可，至實際上對駕駛行為是
    否發生具體危險，則並不重要；又行為人飲酒後如其呼氣酒
    精濃度達於每公升○‧五毫克時，即有反應較慢、感覺減低
    、影響駕駛之輕到中度中毒症狀，此有行政院國軍退除役官
    兵輔導委員會臺北榮民總醫院（以下稱臺北榮民總醫院）八
    十八年八月五日（八八）北總內字第二六八六八號函文一紙
    可稽，如行為人飲酒後其呼氣中酒精濃度如已達於每公升○
    ‧五五毫克，其肇事率為一般未飲酒者之十倍，此亦有中央
    警察大學交通學系暨交通管理研究所教授蔡志中之研究報告
    一紙可憑，故被告於飲酒後，其體內之酒精濃度經警攔查檢
    測其呼氣所含酒精濃度高達每公升○‧六三毫克，依照前揭
    臺北榮民總醫院函文及蔡教授之研究，足認被告於駕車經警
    查獲之當時，顯然已達不能安全駕駛之情狀。綜上所述，依
    前述臺北榮民總醫院函文及學者研究報告所提出之「不能安
    全駕駛」之酒精含量數值，被告酒精濃度檢測表、舉發違反
    道路交通管理事件通知單、警員簡志芳及賴恆助所填製刑法
    第一百八十五條之三案件測試觀察紀錄表等補強證據，已足
    資擔保被告於本院調查、審理中所為上開任意性自白具有相
    當程度之真實性，而得使本院確信被告前述自白之犯罪事實
    係屬真實，本院自得依被告之自白及各該補強證據認定被告
    確有為前述犯行。從而，本件事證明確，被告之犯行堪以認
    定。
三、核被告所為，係犯刑法第一百八十五條之三服用酒類不能安
    全駕駛動力交通工具而駕駛之公共危險罪。原審審酌被告不
    能約束自我而酒後駕車之犯罪動機及目的，經測定其呼氣酒
    精濃度高達每公升○‧六三毫克而駕車已存有嚴重危害他人
    及自己生命安全危險性之犯罪手段、所生危害，及其犯罪後
    於檢警偵訊時已坦承犯行之態度等一切情狀，而量處被告拘
    役三十日，並諭知如易科罰金之折算標準，其認事用法，尚
    無違誤，量刑亦屬妥適。
四、上訴意旨執原審以被告並無前科及坦承犯行而援引刑法第七
    十四條第一款之規定為其量刑依據，諭知宣告緩刑三年，雖
    非無見；惟查刑法第一百八十五條之三之增訂立法理由乃「
    為維護交通安全，增設服用酒類或其他相類之物過量致意識
    模糊駕駛交通工具之處罰規定，以防止交通事故之發生」，
    若本案一審判決一旦確定，先例一開，則日後初次涉犯公共
    危險之酒醉駕車犯行且無前科之被告均執此判決先例求為緩
    刑之宣告，心存「反正酒醉駕車法院會給一次緩刑機會」之
    念，則該條文立法目的將不達，可預見此類案件將日益增多
    ，且就後駕車之危害及酒後不應駕車之觀念已廣為宣傳為眾
    所周知，是本案如不執行刑罰，自不足生警惕之效，認原審
    判決難謂妥適，而請求撤銷原判決緩刑宣告之部分等語。惟
    按：(一)關於刑之量定及緩刑之宣告，係實體法上賦予事實審
    法院得為自由裁量之事項，倘其未有逾越法律所規定之範圍
    ，或濫用其權限，即不得任意指摘為違法；至緩刑之宣告，
    除應具備刑法第七十四條所定條件外，並須有可認為以暫不
    執行刑罰為適當之情形，始得為之，至於暫不執行刑罰之是
    否適當，則由法院就被告有無再犯之虞，能否由於刑罰之宣
    告而策其自新以避免短期自由刑之流弊等一切情形，依其自
    由裁量定之，與犯罪情節是否可原，並無關係，此有最高法
    院七十五年台上字第七０三三號、七十二年度台上字第六六
    九六號、二十九年上字第二十六號判例、九十二年度台非字
    第四二四號判決可資參照。從而，由前揭最高法院判例、判
    決意旨可知，法律固賦予法官自由裁量權，但此項裁量權之
    行使，並非得以任意或自由為之，仍應受一般法律原則之拘
    束，必須符合法律授權之目的，並受法律秩序之理念、法律
    感情及慣例所規範，法官量刑權雖為一種受法律拘受之裁量
    原則，但其內涵仍將因各法官的理念、價值觀、法學教育背
    景的不同而異，是以自由裁量的界限仍難有客觀的解答（參
    閱蘇俊雄先生著量刑權之法律拘束性一文，月旦法學雜誌第
    五十四期），端賴法官於個案審判時，依個案事由加以審酌
    ，若無裁量濫用情事，難謂其有不當之處。(二)本件被告所犯
    刑法第一百八十五條之三服用酒類不能安全駕駛動力交通工
    具而駕駛之公共危險罪，係屬法定刑一年以下有期徒刑、拘
    役或三萬元以下罰金之罪，原審之量刑並未逾越法定刑的範
    圍而為刑罰之諭知，且被告前未曾受有期徒刑以上刑之宣告
    ，此有臺灣高等法院被告前案紀錄表附卷可稽（見本院卷第
    六頁），原審審酌被告之素行，其犯罪後已坦承犯行，經此
    刑之宣告，當知警惕，信無再犯之虞，而認所宣告之刑以暫
    不執行為適當，諭知宣告緩刑三年，已符合刑法第七十四條
    所定宣告緩刑之條件且並未逾越自由裁量之界線，是不得僅
    以欲對一般社會大眾以收警惕之效而遽認原審宣告緩刑不適
    當。綜上所述，原審所為量刑及諭知緩刑宣告尚無違誤，上
    訴意旨非有理由，應予駁回。
據上論斷，應依刑事訴訟法第四百五十五條之一第一項、第三項
，第三百六十八條，判決如主文。
本案經檢察官趙雪瑛到庭執行職務。
中    華    民    國    九十四   年   七  月  二十六  日
                  刑事第十庭  審判長  法  官  丁蓓蓓
                                      法  官  蔡世祺
                                      法  官  劉煌基
上正本證明與原本無異。
不得上訴。
                                      書記官 林妙穗
中    華    民    國    九十四   年   七  月  二十六  日
